【裁判字號】    89,易,702
【裁判日期】    890719
【裁判案由】    傷害
【裁判全文】
臺灣板橋地方法院刑事判決                          八十九年度易字第七二號
    公  訴  人  臺灣板橋地方法院檢察署檢察官
    被      告  甲○○
右列被告因傷害案件，經檢察官提起公訴（八十九年度偵字第一０七八號），本院判
決如左：
    主  文
甲○○傷害人之身體，處拘役拾伍日，如易科罰金，以佰元折算壹日。
    事  實
一、甲○○與其女友柳秀美之弟乙○○同住在臺北縣蘆洲市○○路三十七巷三號五樓
    ，二人平日相處不睦，甲○○於民國八十八年十二月十一日凌晨零時三十分許，
    在上開原租住處，因僅著內褲在客廳內走動，乙○○認為不雅乃出言譏諷：「穿
    這樣子能看嘛？」等語，雙方因此發生口角，乙○○竟持其所有之鐵鎚及螺絲起
    子各一支欲毆打甲○○，二人繼而扭打在一起，甲○○搶下鐵鎚及螺絲起子後，
    竟基於傷害人身體之犯意，持前開工具毆擊乙○○，致乙○○受有右側下巴裂傷
    （一．０乘０．二公分）、左手臂及前臂、左肩各一處刮傷（一．八公分）、右
    手背多處淤痕、背部兩處淤痕等傷害。
二、案經被害人乙○○訴由臺北縣警察局蘆洲分局報請台灣板橋地方法院檢察署檢察
    官偵查起訴。
    理  由
一、訊據被告甲○○固坦承於右揭時地與告訴人乙○○發生拉扯等情，惟矢口否認有
    何傷害之犯行，辯稱：乙○○持鐵鎚、螺絲起子欲毆打伊，伊要搶下工具與乙○
    ○拉扯在一起，拉扯過程中告訴人才受傷的，伊搶下工具後就沒有攻擊他云云。
    惟查，被告甲○○當晚僅著內褲在住處走動，告訴人乙○○乃出言譏諷：「穿這
    樣子能看嘛？」等語，雙方因此發生口角，告訴人持鐵鎚及螺絲起子各一支欲毆
    打被告，二人繼而相互拉扯，被告搶下鐵鎚及螺絲起子後朝告訴人揮打，嗣與女
    友柳秀美跑進房開內打電話報警等情，業據證人柳秀美證述明確（見八十九年六
    月廿八日訊問筆錄）。另被告亦自承：「：：：我將工具搶過來後，又再打他。
    」等語（見八十九年五月廿四日訊問筆錄），從而告訴人指訴被告先持鐵鎚及螺
    絲起子動手云云，固無可採，惟被告搶下告訴人持有之鐵鎚及螺絲起子後，繼續
    攻擊告訴人之事實，堪以認定。按正當防衛必須對於現在不法之侵害始得為之，
    侵害業已過去，即無正當防衛可言，查被告搶下鐵鎚及螺絲起子後，既已排除告
    訴人之攻擊行為，猶持該工具繼續毆打告訴人，應屬侵害已過之報復行為，難以
    主張正當防衛，被告上揭傷害犯行，堪予認定。
二、核被告甲○○所為，係犯刑法第二百七十七條第一項之傷害罪。爰審酌告訴人先
    行攻擊行為及被告犯罪之動機、手段、所造成之傷害、事後態度等一切情狀，量
    處如主文所示之刑，並諭知易科罰金之折算標準。另被告攻擊告訴人所持有之鐵
    鎚、螺絲起子各一支，係告訴人乙○○所有，業據被告及告訴人供述在卷，依刑
    法第三十八條第三項規定自無法宣告沒收，附此敘明。
據上論斷，應依刑事訴訟法第二百九十九條第一項前段，刑法第二百七十七條第一項
、第四十一條，罰金罰鍰提高標準條例第一條前段、第二條，判決如主文。
本案經檢察官到靳開聖到庭執行職務
中      華      民      國      八十九      年     七     月    十九    日
                                      臺灣板橋地方法院刑事第六庭
                                          法  官  侯  志  融
右正本證明與原本無異
如不服本判決應於送達後十日內向本院提出上訴狀
                                          書記官  陳  淑  芳
中      華      民      國      八十九      年     七     月   二十七   日
附錄本案論罪科刑法條全文：
刑法第二百七十七條
傷害人之身體或健康者，處三年以下有期徒刑，拘役或一千元以下罰金。
犯前項之罪，因而致人於死者，處無期徒或七年以上有期徒刑；致重傷者，處三年以
上十年以下有期徒刑。


司法院資訊處製作；財團法人民間司法改革基金會備份。
